【裁判字號】    90,上訴,1000
【裁判日期】    900829
【裁判案由】    公共危險等
【裁判全文】
臺灣高等法院臺南分院刑事判決            九十年度上訴字第一號  Ａ
      上  訴  人
      即  被  告  甲  ○  ○
      指定辯護人  本院公設辯護人  丙  ○  ○
右上訴人因公共危險等案件，不服臺灣臺南地方法院九十年度訴字第五四二號中華民
國九十年六月十四日第一審判決（起訴案號：臺灣臺南地方法院檢察署九十年度偵字
第三七六一號），提起上訴，本院判決如左：
      主      文
上訴駁回。
      事      實
一、甲○○於民國九十年二月二十二日晚上九時許，明知自己因飲酒影響神經意識，
    並不能安全駕駛動力交通工具，竟仍駕駛車號0000000號機車，以利用機
    車便於載運二十公升裝一桶、五公升裝二桶（起訴書誤載為一桶）及六百毫升裝
    六瓶之汽油，前往臺南縣歸仁鄉○○村○○○街二六號乙○○住宅處，基於意圖
    燒燬現供人使用之住宅之犯意，取下機車上之汽油潑灑於前址門口馬路上，復以
    其自備之打火機予以點燃，惟起火燃燒後因尚未燒及房屋本體又無其他易燃物助
    燃，火勢遂在數分鐘後自然熄滅而未遂，甲○○正欲另持其他汽油繼續縱火行為
    時，因已經乙○○發現後報警前來處理而予制止，當場測得甲○○呼氣酒精濃度
    已達每公升０．九九毫克，足生道路交通之公共危險，並查扣甲○○所有之二十
    公升汽油一桶、五公升汽油二桶、六百毫升汽油六瓶、打火機一個。
二、案經被害人乙○○訴由臺南縣警察局歸仁分局報告臺灣臺南地方法院檢察署檢察
    官偵查起訴。
      理      由
一、訊據上訴人即被告甲○○對於右開犯罪事實均矢口否認，辯稱：「我是為了閃避
    一隻母狗，不小心傾倒汽油的，我買汽油是為了我的三輪車用的，我所購買的汽
    油只夠用而已，我是不小心引燃的，並非故意放火，且我還留在現場等火熄了才
    走的，我是有喝酒，但沒有酒醉，如果有酒醉的話，我怎會留在該處等火熄掉」
    云云。惟查：
  (一)右開犯罪事實業據被害人乙○○於現場目擊而在警訊中證稱確係被告甲○○縱火
    等情綦詳，證人乙○○證稱「當我在一樓門口看見我叔叔自車牌號碼000－0
    000號輕機車上取下汽油，並潑灑於我家門口路面上，並以打火機點燃後，我
    害怕火勢擴大於是立即報警處理」等情（見臺南縣警察局歸仁分局偵查卷九十年
    三月二十二日偵訊筆錄），依乙○○之證述，足證本件確係被告故意將汽油潑灑
    在地上後再點火，而按以汽油在住家門口點火易釀成火災，此為眾人皆知之事實
    ，而被告亦知其此行為易延燒他人房屋仍將汽油點火燃燒，況被告之放火行為係
    於夜晚九時之時，並非於白天，更易釀成火災，幸及時發覺，否則恐將造成火災
    之慘劇，顯見其有放火之故意甚明。
  (二)再衡諸常情，縱被告為閃避母狗，何以汽油正好翻倒與被告有親屬關係之姪子即
    被害人乙○○所居住之門口？何以被告於汽油翻落後，不將汽油拾起並駛離現場
    ？又何以單純之汽油翻落後，隨即起火燃燒？且一般失火，行為人四處呼救滅火
    猶恐不及，矧本件被告竟於放火後，退至上開被害人乙○○住宅對面，未為任何
    滅火或呼救之舉動，其不發一語站立現場，顯違常理至明，亦益徵被告主觀上確
    有放火之故意無訛，此外，復有前開放火用之二十公升汽油一桶、五公升汽油二
    桶、六百毫升汽油六瓶、打火機一個扣案可稽，並有卷附照片八幀及酒精濃度測
    試值報表等物可資佐證，足認被告甲○○前開所辯要屬事後卸責之詞，委無足採
    。
  (三)綜上所述，本件被告罪證明確，犯行堪以認定，應依法論科。
二、核被告甲○○放火燒燬現供人使用之住宅未遂，及服用酒類，不能安全駕駛交通
    工具而駕駛，所為係犯刑法第一百七十三條第三項、第一項之放火未遂罪及同法
    第一百八十五條之三之公共危險罪。其已著手於放火行為之實施而未發生結果，
    為未遂犯，應依刑法第二十六條前段之規定減輕其刑。被告所犯上開二罪間，罪
    名不同，行為互異，應予分論併罰。
三、原審援引刑事訴訟法第二百九十九條第一項前段，刑法第一百七十三條第三項、
    第一項、第一百八十五條之三、第二十六條前段、第三十八條第一項第二款、第
    五十一條第五款，罰金罰鍰提高標準條例第一條前段之規定，並參酌被告犯罪之
    動機、目的、所受之刺激、手段、品行、智識程度、所生危害非微及犯罪後之態
    度等一切情狀，對被告甲○○就放火燒燬現供人使用之住宅未遂部分，量處有期
    徒刑參年柒月。就服用酒類，不能安全駕駛動力交通工具而駕駛部分，量處有期
    徒刑參月。並定應執行為有期徒刑參年玖月。及以扣案之二十公升汽油一桶、五
    公升汽油二桶、六百毫升汽油六瓶、打火機一個，為被告所有供犯本罪之物，有
    扣押書一紙在卷足考，均依刑法第三十八條第一項第二款之規定宣告沒收。本院
    經核其認事用法，均無不當，量刑亦稱妥適。被告上訴意旨，猶執前詞，否認犯
    罪，為無理由，應予駁回。
據上論斷，應依刑事訴訟法第三百六十八條，判決如主文。
本案經檢察官許仲瑩到庭執行職務。
中    華    民    國      九十      年      八      月      二十九      日
                                  臺灣高等法院臺南分院刑事第六庭
                                      審判長法官  楊    明    章
                                            法官  戴    勝    利
                                            法官  顏    基    典
右正本證明與原本無異。
放火未遂部分如不服本判決，應於判決送達後十日內向本院提出上訴狀，其未敘述理
由者並應於提出上訴狀後十日內向本院補提理由書（應附繕本)。
其餘不得上訴。
                                      法院書記官  呂    嘉    文
中    華    民    國      九十      年      八      月        三十      日
附錄本判決論罪科刑法條：
刑法第一百七十三條第一項：
放火燒燬現供人使用之住宅或現有人所在之建築物、礦坑、火車、電車或其他供水、
陸、空公眾運輸之舟、車、航空機者，處無期徒刑或七年以上有期徒刑。失火燒燬前
項之物者，處一年以下有期徒刑、拘役或五百元以下罰金。
第三項：
預備犯第一項之罪者，處一年以下有期徒刑、拘役或三百元以下罰金。
第一百八十五條之三：
服用毒品、麻醉藥品、酒類或其他相類之物，不能安全駕駛動力交通工具而駕駛者，
處一年以下有期徒刑、拘役或三萬元以下罰金。


司法院資訊處製作；財團法人民間司法改革基金會備份。
